【裁判字號】    96,訴,3557
【裁判日期】    970508
【裁判案由】    違反槍砲彈藥刀械管制條例
【裁判全文】
臺灣高雄地方法院刑事判決              96年度訴字第3557號
公  訴  人  臺灣高雄地方法院檢察署檢察官
被      告  乙○
選任辯護人  蔡豐徽律師
            林石猛律師
            鄭瑞崙律師
上列被告因違反槍砲彈藥刀械管制條例案件，經檢察官提起公
訴（96年度偵字第17570、22063號），本院判決如下：
    主  文
乙○未經許可，持有刀械，處有期徒刑肆月，扣案之武士刀貳把
、鋼筆刀壹把，沒收。又未經許可持有可發射金屬具有殺傷力之
空氣長槍，處有期徒刑壹年柒月，併科罰金新臺幣拾伍萬元，罰
金如易服勞役，以新臺幣壹仟元折算壹日。扣案可發射金屬具有
殺傷力之空氣長槍壹枝（槍枝管制編號高鑑000000000
0號）、二氧化碳高壓鋁瓶貳罐，均沒收。應執行有期徒刑壹年
拾月，併科罰金新臺幣拾伍萬元，罰金如易服勞役，以新臺幣壹
仟元折算壹日。緩刑肆年，緩刑期間付保護管束，並應給付公庫
新臺幣拾伍萬元，且應向指定之公益團體、地方自治團體或社區
，提供貳佰小時之義務勞務。扣案可發射金屬具有殺傷力之空氣
手槍壹枝（槍枝管制編號高鑑0000000000號）、武士
刀貳把、鋼筆刀壹把、二氧化碳高壓鋁瓶貳罐，均沒收。
    事  實
一、乙○明知具有殺傷力之空氣槍，及經政府公告查禁，非供正
    當使用具有殺傷力之刀械，均為槍砲彈藥刀械管制條例所管
    制之物品，未經許可，不得無故持有，竟自民國91、92年間
    不詳時日起，買入可發射金屬具有殺傷力之仿步槍外型製造
    之空氣長槍1 枝（槍枝管制編號高鑑0000000000）而持有之
    ；復自93年6 月中旬某日起，於高雄縣興達港附近買入公告
    查禁之武士刀2 把、鋼筆刀1 把後予以持有。嗣於96年6 月
    14 日11 時許，經警持臺灣高雄地方法院法官核發之搜索票
    ，在高雄縣大寮鄉○○村○○路43之97號其住處，搜扣得上
    開可發射金屬具有殺傷力之空氣長槍1 枝、公告查禁之武士
    刀2 把、鋼筆刀1 把、二氧化碳高壓鋁瓶2 罐等物，始悉上
    情。
二、案經高雄縣政府警察局移送臺灣高雄地方法院檢察署檢察官
    偵查起訴。
    理  由
壹、證據能力部分：
    按「被告以外之人於審判外之陳述，雖不符前4 條之規定，
    而經當事人於審判程序同意作為證據，法院審酌該言詞陳述
    或書面陳述作成時之情況，認為適當者，亦得為證據」、「
    當事人、代理人或辯護人於法院調查證據時，知有第159 條
    第1 項不得為證據之情形，而未於言詞辯論終結前聲明異議
    者，視為有前項之同意」，刑事訴訟法第159 條之5 第1 、
    2 項分別定有明文，而上開規定之立法意旨在於傳聞證據未
    經當事人之反對詰問予以核實，原則上先予排除，惟若當事
    人已放棄詰問或未聲明異議，基於證據資料愈豐富，愈有助
    於真實發現之理念，且強化言詞辯論主義，法院自可承認該
    傳聞證據例外擁有證據能力。經查，對於卷附之搜索票1 紙
    、內政部警政署刑事警察局偵八隊搜索扣押筆錄及扣押物品
    目錄表各1 份（警卷10至17頁）、扣案物蒐證照片14張（警
    卷18至24頁）、高雄縣政府警察局槍枝初步檢視報告表及附
    件（警卷25至17頁）、高雄縣政府警察局96年7 月2 日高縣
    警鑑字第0960080413號槍彈鑑定書各1 份（警卷36至45頁）
    、高雄縣政府警察局96年7 月10日高縣警保民字第0960080
    957 號鑑定書及附件（警卷46至55頁）、內政部96年11月30
    日內授警字第0960871926號函及附件（院卷42至49頁）、內
    政部警政署刑事警察局96年12月6 日刑鑑字第0960169179
    號函（院卷53至54頁）、高雄縣政府警察局97年1 月16日高
    縣警鑑字第097007091 5 號函（院卷58頁）、證人丁○○○
    ○所提出之鑑定測試紀錄表壹張（院卷115 頁）、被告所提
    出之工作證明、戶籍謄本（院卷118 至121 頁），雖均係被
    告以外之人於審判外之陳述，惟被告、辯護人及檢察官均同
    意作為證據（院卷111 至112 頁），又本院審酌該書面及言
    詞陳述作成時之情況，並查無其他不法之情狀，足認為得為
    本案之證據，依刑事訴訟法第159 條之5 之規定具有證據能
    力。
貳、實體部分：
一、訊據被告乙○固坦承持有上開可發射金屬具有殺傷力之空氣
    長槍1 枝及武士刀2 把、鋼筆刀1 把之事實。惟矢口否認有
    何違反槍砲彈藥刀械管制條例犯行，辯稱：伊不知道上開可
    發射金屬具有殺傷力之空氣長槍1 枝具有殺傷力，也不知道
    上開刀械是經公告查禁的刀械，當初是買來觀賞用的，買刀
    的時候，店家有出具證明並非違禁物品；買槍的時候，店家
    有說槍的瓦斯會漏氣，不具殺傷力云云。惟查：
  (一)刀械部分：上揭犯罪事實，有搜索扣押筆錄及扣押物品目錄
    表各1 份（警卷10至17頁）、扣案物蒐證照片14張（警卷18
    至24頁）附卷可稽，復有扣案之武士刀2 把及、鋼筆刀1 把
    在卷可考，又該扣案之武士刀2 把、鋼筆刀1 把，經送請內
    政部鑑驗結果：編號1 刀刃長約45公分，刀柄長約17 公 分
    ，刀刃單面開鋒，認屬槍砲彈藥刀械管制條例第4 條第1 項
    第3 款之「武士刀」；編號2 刀刃長約45公分，刀柄長約16
    公分，刀刃單面開鋒，認屬槍砲彈藥刀械管制條例第4條 第
    1 項第3 款之「武士刀」；編號9 刀刃長約5 公分，刀柄長
    約7.5 公分，刀刃單面開鋒，認屬內政部90年11月20日臺（
    90）內警字第9081482 號公告查禁之「鋼筆刀」，有內政部
    96年11月30日內授警字第0960871926號函（院卷42頁在案足
    憑。被告雖辯稱買刀的時候，店家有出具證明並非違禁物品
    等語（院卷25頁），並提出臺北市政府警察局86年7 月10日
    北市警保字第8625870700號、88年10月20日北市警保字第
    8829188900號函為證。惟查，上開臺北市政府警察局86年7
    月10日北市警保字第8625870700號、88年10月20日北市警保
    字第8829188900號函所認定之刀械之長度、款式、特徵與本
    案上開送鑑刀械並不相同，有前揭內政部96年11月30日內授
    警字第0960871926號函附卷可供憑參，而證人即被告當初買
    賣刀械之店家丙○○於本院出庭時復依法拒絕作證，本院無
    從為有利於被告之認定。足徵，被告空言否認，無非事後卸
    責之詞，不可採信。本件事證明確，被告上開犯行，洵堪認
    定，應予依法論科。
  (二)槍枝部分：被告持有上開可發射金屬具有殺傷力之空氣長槍
    1 枝、二氧化碳高壓鋁瓶2 罐等物，為警於96年6 月14日11
    時許，在高雄縣大寮鄉○○村○○路43之97號其住處查獲之
    事實，業據被告坦承不諱，並有搜索扣押筆錄及扣押物品目
    錄表各1 份（警卷10至17頁）、扣案物蒐證照片14張（警卷
    18至24頁）附卷可稽，復有上開空氣長槍1 支、二氧化碳高
    壓鋁瓶2 罐等物扣案可佐。被告雖辯稱：伊不知道上開空氣
    長槍具有殺傷力，買槍的時候，店家有說槍的瓦斯會漏氣，
    不具殺傷力云云。惟查：
  1.扣案可發射金屬具有殺傷力之空氣長槍1 枝（槍枝管制編號
    高鑑0000000000），經送高雄縣政府警察局鑑驗結果，認係
    仿步槍外型製造之空氣長槍，可旋接本案高壓鋁瓶內氣體為
    發射動力，槍管內徑約8mm ，經實際測試，可發射彈丸，測
    得鋼珠（直徑約8mm 、重2.09公克）之發射速度分別為131
    、131 、132 公尺/ 秒，計算其動能分別為17.93 、17.93
    、18.21 焦耳，單位面積動能分別為35.68 、35.68 、
    36.22 焦耳/ 平方公分等情，有該局96年7 月2 日高縣警鑑
    字第0960080413號槍彈鑑定書1 份在卷可參（警卷36至45
    頁）。依據司法院秘書長81年6 月11日秘台廳(二)字第06985
    號函釋：殺傷力的標準為在最具威力的適當距離，以彈丸可
    穿入人體皮肉層之動能為基準。并以殺傷力係屬客觀的事實
    ，與刑法上殺人、重傷、傷害等尚涉及行為人主觀上之犯意
    者無關。而依該鑑定書所載槍枝殺傷力相關數據記載：內政
    部警政署刑事警察局對活豬作射擊測試結果，彈丸單位面積
    動能達每24焦耳/ 平方公分時，足以穿入豬隻皮肉層；另依
    日本科學警察研究所之研究結果，彈丸面積動能達20焦耳/
    平方公分時，足以穿入人體皮肉層。則本案扣案空氣長槍，
    依鑑定時實際3 次試射結果，其單位面積動能既均超越24
    焦耳/ 平方公分，堪認上開空氣長槍可穿入人體皮肉層而具
    殺傷力，應屬槍砲彈藥刀械管制條例第4 條第1 項第1 款所
    稱可發射金屬具有殺傷力之空氣槍無訛。
  2.雖上開扣案可發射金屬具有殺傷力之空氣長槍1 枝（槍枝管
    制編號高鑑0000000000），經送內政部警政署刑事警察局覆
    驗結果：認係氣體動力式槍枝，以外接高壓鋼瓶內氣體為發
    射動力，槍枝嚴重漏氣，經拆解檢視發現其氣密橡圈斷裂，
    惟仍可供發射彈丸使用，以金屬彈丸測試結果，彈丸（直徑
    8.0mm 、重量2.1g）之發射速度為82公尺/ 秒，計算其動能
    為7.0 焦耳，換算其單位面積動能為14焦耳/ 平方公分。另
    經更換氣密橡圈並以金屬彈丸測試三次，其中彈丸（直徑
    8.0mm 、重量2.1g）最大發射速度為125 公尺/ 秒，計算其
    動能為16焦耳，換算其單位面積動能為32焦耳/ 平方公分等
    情，有內政部警政署刑事警察局96年12月6 日刑鑑字第
    0960169179號函在卷可佐（院卷53至54頁），惟經本院函詢
    原鑑定機關即高雄縣政府警察局結果，上開空氣長槍（槍枝
    管制編號高鑑0000000000）於高雄縣政府警察局該局實際測
    試時，並無發生漏氣情形，且前揭槍枝於該局實際測試時，
    係使用其槍枝本身之「氣密橡圈」以槍枝現狀進行測試，該
    局無對前揭槍枝進行拆解及另行更換、提供「氣密橡圈」情
    形，有高雄縣政府警察局97年1 月16日高縣警鑑字第
    097007091 5 號函在卷可參（院卷58頁），並經證人即實際
    擔任本件鑑定之高雄縣政府警察局鑑識課警員賴子行於本院
    審理中到庭證稱：本院卷第58頁、警卷第36-45 頁這個鑑定
    ，我是實際的承辦人員。這把有殺傷力的槍的鑑定過程，是
    外勤人員查獲後，…，上級要求我們各縣市警察局要求我們
    作槍枝初驗，所以本件就由值班的張順興作初驗，之後把槍
    還給外勤人員，之後外勤人員再把槍送到我這邊作正式的鑑
    定，其實高高屏的氣體槍枝都是我在鑑定的，所以96年7 月
    2 日正式的鑑定報告，是我鑑定過後才寫的。…依照規定在
    初驗及正式鑑定的時候，我們是不可以更換零件的，但是如
    果有更換的情形，要做紀錄並陳述在鑑定書上面。本件我在
    鑑定的時候，沒有換氣密橡圈。其實我們高雄縣在鑑定的時
    候，我是主鑑人，張順興是這件的副鑑人，我們各打三次，
    再求得槍枝的速度，其實鑑定的時候，我跟他是在一起，我
    們各開三槍，所以我很肯定我跟張順興都沒有換氣密橡圈，
    其實如果沒有辦法擊發的話，我們就會紀錄沒有辦法擊發，
    如果一開始就有漏氣的話，我們會寫嚴重漏氣，無殺傷力，
    依現狀鑑定，我們根本不會再去換零件來試射。內政部之所
    以會換氣密橡圈，可能是因為法院要求他複驗的關係。（審
    判長問：【提示本院卷第55頁照片7 、8 】初步及正式之鑑
    識報告有無記載究竟是用照片7 或是照片8 之橡圈？）初步
    報告跟正式報告都沒有記載，因為我們都沒有拆解。正因為
    我沒有拆解，所以我在鑑定時並沒有辦法看到裡面的氣密橡
    圈。我印象中在鑑定時我們裝了瓶子就打了，根本沒有發生
    漏氣的情形。（審判長問：第55頁照片7 之橡圈，有無可能
    在96年7 月份鑑定的時候，還完好，到同年十一月底鑑定的
    時候已經老化？）我鑑定的時候真的是完好的，有無斷裂因
    為我沒有拆，所以我也不知道，這把槍的氣密橡圈在查扣的
    期間，是否會老化斷裂？我無法判斷，因為這是材質的問題
    。…在做測試的時候，該槍枝零件我印象中沒有發現有缺零
    件。在鑑定的時候，印象中沒有發現螺絲有掉的情形。…縱
    使是同一個橡圈，射出來的每一發射速也不會相同。如果換
    了不同的橡圈，氣密程度不同，射速當然也會不同，使用高
    壓氣體鋼瓶的殘餘量多寡，也會影響到射速。如果槍枝氣密
    橡圈斷裂的話，可能會漏氣，如果嚴重漏氣可能導致不能射
    ，但也有可能稍微漏氣但是還能射。在稍微漏氣的情形下，
    射擊的時候，會聽到一點點漏氣的聲音，本件我印象中沒有
    聽到有漏氣的聲音。至於是否可能斷裂而漏氣極輕微致無聲
    音，我則沒有辦法肯定等語（院卷第109 至110 頁）。承上
    ，可以肯定上開空氣長槍在進行上開鑑定時係以槍枝現狀進
    行試射，鑑識人員並未更換氣密橡圈，亦未對該槍進行拆解
    及更換其他零件，且鑑定當時，該槍並未發生漏氣情形，而
    鑑定結果該槍是有殺傷力的。而該空氣長槍係被告於91、92
    年間即已取得，為被告所自承（偵卷第35 頁 被告供承係在
    5 、6 前買入該槍），被告復稱該槍在其買回來之後，也不
    曾使用過（偵卷第36頁），因此，上開空氣長槍在進行前揭
    鑑定當時，其槍枝之性能及狀態應與被告當初買入時相同，
    而鑑定當時，該槍並未發生漏氣情形，而具有殺傷力，可知
    ，被告當初買入時，該槍亦應無漏氣情形而具有殺傷力，從
    而，被告辯稱：買槍的時候，店家有說槍的瓦斯會漏氣，不
    具殺傷力云云，即無可採。
  3.被告自承持有前開空氣長槍係作為觀賞、收藏之用，已如前
    述，且本案扣案之槍械為數眾多（送驗槍枝共有8 支），是
    被告平日即有收藏槍枝之嗜好，足見被告對於槍枝之了解應
    高於一般人，而該槍認係仿步槍外型製造之空氣長槍，又該
    槍之槍管，係金屬製成，並可旋接本案高壓鋁瓶內氣體為發
    射動力，槍管內徑約8mm ，經實際測試，可發射彈丸；又本
    案送驗高壓鋁瓶2 罐（1 大1 小），認係市售中型二氧化碳
    高壓鋼瓶，瓶內仍有氣體，可供本案槍枝管制編號高鑑
    0000000000使用等情，有高雄縣政府警察局96年7 月2 日高
    縣警鑑字第0960080413號槍彈鑑定書1 份及其所附照片在卷
    可參，被告於本院審理中亦陳稱：起訴的槍枝所用的鋼瓶應
    該是偵字17570 號卷第19頁上面照片，今天我所圈的這2 個
    CO2 （二氧化碳）的鋁瓶等語（本院卷第88頁），足證，被
    告對於該槍可旋接本案高壓鋁瓶，並以瓶內二氧化碳氣體為
    發射動力，並可發射鋼珠所製之彈丸，均知之甚詳，故其對
    於該槍應具有殺傷力一節，本應有所預見。足徵被告辯稱：
    不知該槍具有殺傷力云云，洵非可採。被告上開犯行事證明
    確，自應依法論科。
二、論罪科刑部分
  (一)按未經許可持有槍砲、彈藥、刀械等罪，其持有之繼續，為
    行為之繼續，並非狀態之繼續，故一經持有，其犯罪即告成
    立，但其完結，須繼續至持有行為終了時為止，其間法律縱
    有變更，因其行為繼續實施至新法施行以後，即應適用新法
    ，尚無行為後法律變更之可言（最高法院88年度台上字第29
    68號判決參照）。查被告自91、92年間某日起，即持有上開
    扣案可發射金屬具有殺傷力之空氣長槍1 枝，已如前述，迄
    至96年6 月14日為警查獲時止，期間槍砲彈藥刀械管制條例
    雖業於94年1 月26日修正公佈，惟參照上開說明，仍不生行
    為後法律變更應比較新舊法之問題，應逕行適用修正後即現
    行槍砲彈藥刀械管制條例之規定。是核被告所為，係犯槍砲
    彈藥刀械管制條例第8 條第4 項之未經許可持有可發射金屬
    具有殺傷力之空氣槍罪，及同條例第14條第3 項之未經許可
    持有刀械罪。被告一次持有武士刀2 把、鋼筆刀1 把，係一
    行為觸犯數罪名，為同種想像競合犯，應從一重依上開條例
    第14條第3 項之未經許可持有刀械罪處斷。上開2 罪，犯意
    各別，行為互殊，應分論併罰。又被告持有上開槍枝部分，
    係為觀賞及收藏之用，亦未持之另犯他罪，此實與一般不法
    之徒持有槍械動機在於擁槍自重，用之恐嚇勒索、欺壓善良
    等犯罪之用有所不同，且被告雖曾因違反槍砲彈藥刀械管制
    條例案件經本院77年易字第5152號判決處有期徒刑2 月，緩
    刑2 年確定，緩刑期滿，而緩刑之宣告未經撤銷，依刑法第
    76條規定，其刑之宣告已失其效力，與未曾受徒刑之宣告者
    相同（最高法院28年上字2009號判例參照），素行尚可，有
    臺灣高等法院被告全國前案紀錄表一紙在卷可憑，故而認其
    犯罪情狀不無可憫恕之處，若處以法定最低刑度之有期徒刑
    3 年，猶嫌過重，爰依刑法第59條之規定，酌予減輕其刑。
    爰審酌被告持有上開可發射金屬具有殺傷力之空氣長槍及刀
    械動機係為觀賞及收藏之用，且槍枝種類為殺傷力較小之空
    氣槍，對社會所生之危害尚輕、犯後坦承客觀持有槍枝及刀
    械之事實，態度尚非惡劣等情，量處如主文所示之刑，持有
    槍枝部分併科罰金新臺幣15萬元，及諭知罰金易服勞役之折
    算標準。又被告未曾受有期徒刑以上刑之宣告，已如前述，
    並有台灣高等法院被告前案紀錄表1 份在卷足參，其因一時
    失慮，偶罹刑典，經此偵審程序及刑之宣告後，應知警惕而
    無再犯之虞，本院因認上開宣示之刑以暫不執行為當，予以
    宣告緩刑4 年，並依刑法第74條第2 項第4 、5 款規定，命
    被告應向公庫給付新臺幣拾伍萬元，且應向指定之公益團體
    、地方自治團體或社區，提供200 小時之義務勞務，緩刑期
    間並依刑法第93條第1 項第2 款之規定，諭知交付保護管束
    ，以啟自新，並觀後效。
  (二)扣案可發射金屬具有殺傷力之空氣長槍1 枝（槍枝管制編號
    高鑑0000000000），及武士刀2 把、鋼筆刀1 把，均係違禁
    物，應依刑法第38條第1 項第1 款之規定宣告沒收；另扣案
    之二氧化碳高壓鋁瓶2 罐，係被告所有，且為供上開扣案可
    發射金屬具有殺傷力之空氣長槍配備擊發以造成殺傷力不可
    或缺之物，業據被告供承在卷（本院卷第88頁），核屬供犯
    罪所用之物，應併依刑法第38條第1 項第2 款宣告沒收。另
    扣案之鋼珠（4.5mm）3包、鋼珠（8mm）1包，雖為被告所有
    ，惟經核並未拆封，卷內亦無證據證明上開鋼珠係供前揭可
    發射金屬具有殺傷力之空氣長槍之使用，爰不予宣告沒收，
    附此敘明。
據上論斷，應依刑事訴訟法第299 條第1 項前段，槍砲彈藥刀械
管制條例第8 條第4 項、第14條第3 項，刑法第11條前段、第51
條第5 款、第42條第3 項前段、第59條、第74條第1 項第1 款、
第2 項第4 款、第5 款、第93條第1 項第2 款、第38條第1 項第
1款 、第2 款，判決如主文。
本案經檢察官甲○○到庭執行職務。
中    華    民    國    97    年    5     月    8     日
                刑事第十二庭  審判長法  官  洪碩垣
                                    法  官  葉文博
                                    法  官  張  震
以上正本證明與原本無異。
如不服本判決應於收受本判決後10日內向本院提出上訴書狀，並
應敘述具體理由，如未敘述上訴理由者，應於上訴期間屆滿後20
日內補提理由書狀於本院（均須按他造當事人之人數附繕本）「
切勿逕送上級法院」。
中    華    民    國    97    年    5     月    12    日
                                    書記官  鄒秀珍
附錄本判決論罪科刑法條：
槍砲彈藥刀械管制條例第8條
未經許可，製造、販賣或運輸鋼筆槍、瓦斯槍、麻醉槍、獵槍、
空氣槍或第 4 條第 1 項第 1 款所定其他可發射金屬或子彈具
有殺傷力之各式槍砲者，處無期徒刑或 5 年以上有期徒刑，併
科新臺幣 1 千萬元以下罰金。
未經許可，轉讓、出租或出借前項所列槍枝者，處 5 年以上有期
徒刑，併科新臺幣 1 千萬元以下罰金。
意圖供自己或他人犯罪之用，而犯前二項之罪者，處無期徒刑或
7 年以上有期徒刑，併科新臺幣 1 千萬元以下罰金。
未經許可，持有、寄藏或意圖販賣而陳列第 1 項所列槍枝者，處
 3 年以上10年以下有期徒刑，併科新臺幣700 萬元以下罰金。
第 1 項至第 3 項之未遂犯罰之。
槍砲彈藥刀械管制條例第14條
未經許可，製造、販賣或運輸刀械者，處 3 年以下有期徒刑，併
科新台幣100 萬元以下罰金。
意圖供自己或他人犯罪之用，而犯前項之罪者，處 6 月以上 5
年以下有期徒刑，併科新台幣 300 萬元以下罰金。
未經許可，持有或意圖販賣而陳列刀械者，處 1 年以下有期徒刑
、拘役或新台幣 50 萬元以下罰金。
第 1 項及第 2 項之未遂犯罰之。


司法院資訊處製作；財團法人民間司法改革基金會備份。
